---
title: "dw-2020-parcial-1"
author: "Tepi"
date: "9/3/2020"
output: rmarkdown::github_document

---

# Examen parcial

Indicaciones generales:

* Usted tiene el período de la clase para resolver el examen parcial.
* La entrega del parcial, al igual que las tareas, es por medio de su cuenta de github, pegando el link en el portal de MiU.


* Pueden hacer uso del material del curso e internet (stackoverflow, etc.). Sin embargo, si encontramos algún indicio de copia, se anulará el exámen para los estudiantes involucrados. Por lo tanto, aconsejamos no compartir las agregaciones que generen. 

## Sección I: Preguntas teóricas.

* Existen 10 preguntas directas en este Rmarkdown, de las cuales usted deberá responder 5. Las 5 a responder estarán determinadas por un muestreo aleatorio basado en su número de carné.

* Ingrese su número de carné en  `set.seed()` y corra el chunk de R para determinar cuáles preguntas debe responder.


```{r, echo=TRUE, cache=TRUE}

set.seed("20180365") 
v<- 1:10
preguntas <-sort(sample(v, size = 5, replace = FALSE ))

paste0("Mis preguntas a resolver son: ",paste0(preguntas,collapse = ", "))

```


### Listado de preguntas teóricas

1. Para las siguientes sentencias de `base R`, liste su contraparte de `dplyr`:
    * `str()`
    * `df[,c("a","b")]`
    * `names(df)[4] <- "new_name"` donde la posición 4 corresponde a la variable `old_name`
    * `df[df$variable == "valor",]`
    
    
2. Al momento de filtrar en SQL, ¿cuál keyword cumple las mismas funciones que el keyword `OR`  para filtrar uno o más elementos una misma columna?
3. ¿Por qué en R utilizamos funciones de la familia apply (lapply,vapply) en lugar de utilizar ciclos?
4. ¿Cuál es la diferencia entre utilizar `==` y `=` en R?
5. ¿Cuál es la forma correcta de cargar un archivo de texto donde el delimitador es `:`?
6. ¿Qué es un vector y en qué se diferencia en una lista en R?
7. ¿Qué pasa si quiero agregar una nueva categoría a un factor que no se encuentra en los niveles existentes?
8. Si en un dataframe, a una variable de tipo `factor` le agrego un nuevo elemento que *no se encuentra en los niveles existentes*, ¿cuál sería el resultado esperado y por qué?
    * El nuevo elemento
    * `NA`
9. En SQL, ¿para qué utilizamos el keyword `HAVING`?
10. Si quiero obtener como resultado las filas de la tabla A que no se encuentran en la tabla B, ¿cómo debería de completar la siguiente sentencia de SQL?

    * SELECT * FROM A _______ B ON A.KEY = B.KEY WHERE __________ = __________
  
Extra: ¿Cuántos posibles exámenes de 5 preguntas se pueden realizar utilizando como banco las diez acá presentadas?
(responder con código de R.)


## Sección II Preguntas prácticas.


* Conteste las siguientes preguntas utilizando sus conocimientos de R. Adjunte el código que utilizó para llegar a sus conclusiones en un chunk del markdown.

A. De los clientes que están en más de un país,¿cuál cree que es el más rentable y por qué?

B. Estrategia de negocio ha decidido que ya no operará en aquellos territorios cuyas pérdidas sean "considerables". Bajo su criterio, ¿cuáles son estos territorios y por qué ya no debemos operar ahí?








### I. Preguntas teóricas


## 1

##### 1
df %>% 
  mutate_if(df, is.character, as.factor)

##### 2
df %>% 
  select(a,b) 

##### 3 
df %>% 
  rename(old_name = new_name)

##### 4
df %>% 
  filter(df, variable == "valor")



## 2

El keyword "in" permite las mismas operaciones que el keyword "or".
Con "in" te deja especificar multiples valores dentro de un WHERE.

Se puede filtrar con  HAVING filtrar uno o mas elementos, aunque no es exactamente igual que "or". Un "in" es la version corta de un "or".


## 4

El doble == es usado para probar una igualdad.
Solo un = se puede usar para asignar valor en lugar de usar la flechita <-
Otro uso es para asignar un valor en argumentos como por ejemplo:
vec <- sample(x = 1:10, size = 5,replace =  FALSE)


## 9

En SQL WHERE no se puede utilizar al momoento de hacer una gregación.
Si queremos filtrar por agregación se utiliza HAVING.


## 10

SELECT * FROM A LEFT JOIN B ON A.KEY = B.KEY WHERE B.KEY IS NULL


### I. Preguntas prácticas

## A

Tenemos 5 clientes que al venderles a nosotros nos representan mas de cien mil de dolares cada uno. Uno de estos clientes incluso casi llega a los 4 mil dolares. Estos 5 clientes son los mas rentables para nosotros.

```{r}
library(tidyverse)
library(tidyr)
library(reshape2)

parcial_anonimo <- readRDS("~/Downloads/data-wrangling-2020-parcial-1/parcial_anonimo.rds")

parcial_anonimo %>% 
  select(Pais,Cliente,Venta) %>% 
  group_by(Cliente) %>% 
  summarise(cantidad = sum(Venta)) %>% 
  arrange(desc(cantidad))

```


## B

Hay 79 territorios que tienen ventas negativas.
Ya no debemos operar alli, ya que las perdidas de esos territorios pueden llegar incluso a menos 15 mil dolares. No nos conviene seguir operando alli.

```{r}
library(tidyverse)
library(tidyr)
library(reshape2)

parcial_anonimo %>% 
  select(Territorio, Venta) %>% 
  group_by(Territorio) %>% 
  filter(Venta<0) %>% 
  summarise(suma = sum(Venta)) %>% 
  arrange(suma)

```






